臺灣橋頭地方法院刑事附帶民事訴訟判決
110年度交附民字第45號
原      告  康新作
            陳櫻文
共      同
訴訟代理人  紀順天
被      告  林炳南

上列當事人間因被告過失致死案件（本院110 年度交訴字第18號
），經原告提起附帶民事訴訟，請求損害賠償，本院判決如下：
   主  文
被告應給付原告各新臺幣壹佰萬元，及自民國一百一十年四月十
四日起至清償日止，按年息百分之五計算之利息。
原告其餘之訴駁回。
本判決第一項於原告各以新臺幣參拾參萬參仟元為被告供擔保後
，得假執行。但被告如各以新臺幣壹佰萬元為原告預供擔保後，
得免為假執行。
原告其餘假執行之聲請駁回。 
    事實及理由
一、原告主張：被告於民國109 年12月6 日上午8 時32分許，駕
    駛車牌號碼00-0000 號自用小客車（下稱甲車），自高雄市○○
    區○○路00○00號騎樓由南往北方向倒車時，本應注意汽車倒
    車時，應顯示倒車燈光或手勢後，謹慎緩慢後倒，並應注意
    其他車輛及行人，且應注意起駛前應顯示方向燈，並注意前
    後左右有無障礙或車輛行人，讓行進中之車輛行人優先通行
    ，而依當時天候晴、日間自然光線、柏油路面乾燥無缺陷、
    無障礙物、視距良好等情狀，並無不能注意之情事，竟疏未
    注意及此，貿然自上址騎樓起駛倒車進入竹寮路，適有康家
    豐騎乘車牌號碼000-000 號普通重型機車（下稱乙車），沿竹
    寮路由西往東方向行駛至該處，見狀閃避不及，兩車因而發生
    碰撞（下稱系爭事故），致康家豐人車倒地並受有頭部外傷
    、顱腦損傷等傷害，經送長庚醫療財團法人高雄長庚醫院急
    救，仍於同日9時43分因中樞神經性休克不治死亡。而原告
    康新作、陳櫻文分別為康家豐之父母，因被告過失行為導致
    使其以83歲、78歲之高齡承受白髮人送黑髮人之苦，且永遠
    無法享受天倫之樂，又原告康新作得知康家豐過世而精神不
    佳、情緒悲傷，致健康狀況受有不良影響，短時間內即接受
    二次手術，精神痛苦異常，而均受有精神上損害新臺幣（下
    同）200萬元，扣除原告前已分別受領強制汽車責任險賠償5
    0萬元，原告尚各得請求150萬元，爰依侵權行為損害賠償請
    求權規定提起本件訴訟等語。並聲明：㈠被告應各給付原告1
    50萬元，及自起訴狀繕本送達被告翌日起至清償日止，按年
    息5%計算之利息；㈡願供擔保請准予假執行。
二、被告則以：同意原告之請求。 
三、按因犯罪而受損害之人，於刑事訴訟程序得附帶提起民事訴
    訟，對於被告及依民法負賠償責任之人，請求回復其損害；
    附帶民事訴訟之判決，應以刑事訴訟判決所認定之事實為據
    ，刑事訴訟法第487 條第1 項、第500 條前段分別定有明文
    。次按刑事訴訟法第491條第8 款之規定，關於民事訴訟法
    第384條本於當事人捨棄而為該當事人敗訴判決之規定，固
    得準用於附帶民事訴訟，至本於認諾之判決，則刑事訴訟法
    內並未定有準用明文，自屬不得一併準用。因故意或過失，
    不法侵害他人之權利者，負損害賠償責任；不法侵害他人致
    死者，被害人之父、母、子、女及配偶，雖非財產上之損害
    ，亦得請求賠償相當之金額，民法第184 條第1 項前段、第
    194 條分別定有明文。
四、經查，本件原告主張被告於上揭時、地駕駛甲車倒車時，有
    未注意其他車輛，及禮讓行進中之車輛優先通行之過失，致
    與原告之子康家豐所騎乘之乙車發生撞擊，康家豐因此受有
    前揭傷勢，經送醫救治後仍不幸死亡，被告應負過失致人於
    死之責任等節，業經本院以110 年度交訴字第18 號刑事判
    決認定屬實，並對被告為科刑判決在案，有該刑事判決暨全
    部卷證可查，自堪信為真實。是本件被告就系爭事故之發生
    及導致康家豐死亡此結果既有前開過失併相當因果關係，則
    原告即康家豐之父母依侵權行為損害賠償請求權主張被告就
    此應負損害賠償責任，依法自屬有據。
五、按慰藉金之賠償須以人格權遭遇侵害，使精神上受有痛苦為
    必要，其核給之標準固與財產上損害之計算不同，然非不可
    斟酌雙方身分資力與加害程度，及其他各種情形核定相當之
    數額（最高法院51年台上字第223號民事判決意旨可資參照
    ），是精神慰撫金之酌定，除考量原告所受之傷害程度外，
    尚應審酌兩造之身份地位、學識經歷、財產狀況、痛苦程度
    等節以定之。經查，被告因前開駕駛行為之過失，致原告2
    人痛失愛子，白髮人送黑髮人，均無法再與被害人共享天倫
    之可能，足認原告2人精神上之痛苦俱深且鉅。本院審酌兩
    造稅務電子閘門財產所得調件明細表所示之所得及名下財產
    情形，暨其等之身分、地位、經濟狀況，認原告2人各請求
    慰撫金150 萬元之範圍內為適當，至逾此數額之請求，則無
    理由，應予駁回。
六、末以原告2 人因系爭事故各已領得強制汽車責任保險給付50
    萬元，此為兩造所不爭執，是依強制汽車責任保險法第32條
    所定，被保險人即被告受賠償請求時自得就上開保險給付主
    張扣除，而經扣除上開數額後，原告2人得向被告請求賠償
    之金額均為100萬元【計算式：150萬元-50萬元=100萬元】
    。
七、綜上所述，本件原告2人依侵權行為之法律關係，各請求被
    告給付100萬元，及均自刑事附帶民事起訴狀繕本送達之翌
    日即110 年4 月14日起至清償日止，各按年息5%計算之法定
    遲延利息，為有理由，應予准許，其等逾此部分之請求，則
    均無理由，應予駁回。
八、假執行部分：㈠原告就勝訴部分，請求宣告假執行，核無不
    合，茲依刑事訴訟法第491 條第10款規定準用民事訴訟法第
    390條第1項之規定，酌定擔保金額，宣告假執行，至其敗訴
    部分之聲請假執行，則因失所附麗，應併予駁回。㈡另依刑
    事訴訟法第491 條第10款規定準用民事訴訟法第392 條第2 
    項規定，依職權宣告被告就其敗訴部分如預供擔保後，得免
    為假執行。
九、另本件係刑事附帶民事訴訟，而刑事訴訟法第491 條並未規
    定準用民事訴訟法關於訴訟費用之規定，故不需徵收裁判費
    附此敘明。 
中　　華　　民　　國　　111 　年　　7 　　月　　1　　日
              刑事第二庭    法  官  姚怡菁
以上正本證明與原本無異。
如不服本判決應於收受本判決後20日內向本院提出上訴書狀，並
應敘述具體理由，如未敘述上訴理由者，應於上訴期間屆滿後20
日內補提理由書狀於本院（均須按他造當事人之人數附繕本）「
切勿逕送上級法院」。
中　　華　　民　　國　　111 　年　  7　　月　　1　　日
                                  書記官  楊淳如